臺灣臺中地方法院交通事件裁定　　　 100年度交聲字第1339號
　　　　　　　　　　　　　　　　　 100年度交聲字第1340號
　　　　　　　　　　　　　　　　　 100年度交聲字第1341號
　　　　　　　　　　　　　　　　　 100年度交聲字第1342號
　　　　　　　　　　　　　　　　　 100年度交聲字第1343號
　　　　　　　　　　　　　　　　　 100年度交聲字第1344號
　　　　　　　　　　　　　　　　　 100年度交聲字第1345號
　　　　　　　　　　　　　　　　　 100年度交聲字第1346號
　　　　　　　　　　　　　　　　　 100年度交聲字第1347號
　　　　　　　　　　　　　　　　　 100年度交聲字第1348號
　　　　　　　　　　　　　　　　　 100年度交聲字第1349號
　　　　　　　　　　　　　　　　　 100年度交聲字第1350號
　　　　　　　　　　　　　　　　　 100年度交聲字第1351號
　　　　　　　　　　　　　　　　　 100年度交聲字第1352號
　　　　　　　　　　　　　　　　　 100年度交聲字第1353號
原處分機關　交通部公路總局臺中區監理所臺中市監理站
異　議　人
即受處分人　丁鈺修
送達代收人　丁銘輝
上列受處分人因違反道路交通管理處罰條例案件，對於交通部公
路總局臺中區監理所臺中市監理站如附表所示之裁決，聲明異議
，本院裁定如下：
    主    文
如附表編號十四、十五之原處分關於罰鍰部分撤銷。
上開撤銷部分，丁鈺修汽車駕駛人，行車速度超過規定之最高速
限，處罰鍰新臺幣壹仟貳佰元。
其餘異議均駁回。
    理    由
一、原處分意旨略以：異議人即受處分人（下稱異議人）丁鈺修
    名下所有車牌號碼637-ELF號重機車，先後於如附表所示之
    違規時間，行經臺中市○○路521號前，分別有如附表所示
    之違規事由，經臺中市政府警察局交通警察大隊以如附表所
    示之舉發違反道路交通管理事件通知單，依違反道路交通管
    理處罰條例第40條規定逕行舉發。原處分機關遂先後於如附
    表所示之裁決時間，依附表所示之處罰規定，分別裁處如附
    表所示之處罰等語。
二、本件異議意旨則以：異議人現居住於臺中市○區○○街77號
    ，並就讀於中興大學，往返學校與住處間，只知道回程路上
    有測速器，並設有警告牌，去程未有警告牌，一直以為是單
    邊測速，直至今年3月24日查詢才知99年10月起同一地點（
    去程）被測速，且因戶籍地與居住地不同未收到罰單，以致
    被連續開罰15開超速罰單。異議人超速雖屬不該，但該路段
    未設置警告標誌，又因未收到罰單而連續被罰實無法接受，
    懇請主持公道，撤銷原處分等語。
三、關於附表編號1部分：
（一）按受處分人，不服道路交通管理處罰條例第8條主管機關
      所為之處罰，得於接到裁決書之翌日起20日內，向管轄之
      地方法院聲明異議；又交通法庭認聲明異議不合法律上之
      程式或其異議權已經喪失者，應以裁定駁回之，但其不合
      法律上之程式可補正者，應先定期命為補正，逾期不補正
      者，即予駁回，道路交通管理處罰條例第87條第1項、道
      路交通事件處理辦法第17條分別定有明文。另處理違反道
      路交通管理事件，有關文書送達之程序，準用行政程序法
      送達之規定，違反道路交通管理事件統一裁罰標準及處理
      細則第5條定有明文；而行政程序法中對於文書送達，於
      應受送達人之住居所、事務所或營業所為之；於應送達處
      所不獲會晤應受送達人時，得將文書付與有辨別事理能力
      之同居人、受僱人或應送達處所之接收郵件人員；送達，
      不能依前2條規定為之者，得將文書寄存送達地之地方自
      治或警察機關，並作送達通知書2份，1份黏貼於應受送達
      人住居所、事務所、營業所或其就業處所門首，另1份交
      由鄰居轉交或置於該送達處所信箱或其他適當位置，以為
      送達；前項情形，由郵政機關為送達者，得將文書寄存於
      送達地之郵政機關，行政程序法第72條第1項前段、第73
      條第1項、第74條第1項、第2項亦有明定。又行政文書依
      行政程序法第74條第1項規定為寄存送達者，如確已完成
      文書寄存於地方自治、警察機關或郵政機構，並製作送達
      通知單2份，1份黏貼於送達處所之門首，另1份交由鄰居
      轉交或置於送達處所信箱或其他適當位置時，無論應受送
      達人實際上何時受領文書，均以寄存之日期視為收受送達
      之日期，而發生送達之效力（最高行政法院95年度裁字第
      634號裁定要旨、臺灣高等法院暨所屬法院97年法律座談
      會刑事類提案第42號研討結果可資參照）。
（二）查：本件裁決書經原處分機關以郵務掛號之方式送達至異
      議人之戶籍地址即臺中市○區○○路51號7樓之4，因未獲
      會晤異議人本人，亦無受領文書之同居人、受僱人或應送
      達處所之接收郵件人員，乃於100年3月9日寄存於臺中民
      權路郵局，送達人員並製作送達通知書2份，1份黏貼於應
      受送達人門首，另1份置於受送達處所信箱或適當位置以
      為送達等情，有上開違反道路交通管理事件裁決書、送達
      證書及異議人之個人基本資料查詢結果各1份附卷可稽。
      揆諸上開規定，本件裁決書業於100年3月9日已合法送達
      予異議人，核無違誤。至異議人雖稱：其實際住居與戶籍
      地不同云云，惟按所謂「住居所」，係民法上概念（即民
      法第20條至第24條所規定），指當事人依一定事實，足認
      以久住之意思，住於一定之地域者，即為設定其住所於該
      地，所謂「一定事實」，包括戶籍登記、居住情形等，以
      戶籍登記資料為主要依據，但不以登記為要件，而本件以
      寄存送達方式送達於異議人之戶籍地址，已生合法送達效
      力，異議人如有戶籍地址與實際住居所不同情事，本應自
      行向主管機關陳報實際住居所，尚難課以處分機關訪查其
      實際住居所之責，異議人既未遷移戶籍地址或陳報新址，
      自應隨時注意戶籍地址有無相關郵件送達，且無論其是否
      實際領取裁決書，並不影響依法所生寄存送達效力；是異
      議人倘對本件裁決書之處分不服，依前揭規定，自應於該
      裁決書合法送達之翌日即100年3月10日起算20日，至100
      年3月29日止之異議期間內聲明異議；然異議人遲至100年
      4月19日始行具狀就上開裁決書聲明異議，有異議人聲明
      異議狀上之原處分機關收件章戳1枚在卷可憑，其異議顯
      已逾法定期限，且無從命其補正，自應予以駁回。
四、關於附表編號2至15部分：
（一）按汽車駕駛人，行車速度，超過規定之最高時速，或低於
      規定之最低時速，除有第43條條第1項第2款情形外，處新
      臺幣1,200元以上2,400元以下罰鍰；汽車駕駛人有道路交
      通管理處罰條例第40條情形者，除依原條款處罰鍰外，並
      予記違規點數1點，道路交通管理處罰條例第40條、第63
      條第1項第1款分別定有明文。查：異議人名下所有車牌號
      碼637-ELF號重機車，先後於如附表編號2至15所示之違規
      時間，行經臺中市○○路521號前，分別有如附表編號2至
      15所示之超速違規事由，經臺中市政府警察局交通警察大
      隊以如附表編號2至15所示之舉發違反道路交通管理事件
      通知單，依違反道路交通管理處罰條例第40條規定逕行舉
      發等情，為異議人所不爭執，並有附表編號2至15所示之
      舉發違反道路交通管理事件通知單、裁決書、採證相片各
      1份在卷可參，是異議人有於上揭時、地行車速度超過規
      定最高時速之違規行為，洵堪認定。
（二）異議人雖以前揭情詞請求免罰；惟按道路交通安全規則及
      相關道路交通安全法規，皆係基於維護社會公眾用路安全
      暨避免發生事故之目的而訂定，為社會公眾用路之基本依
      據，任何駕駛人駕車行駛在道路上，本即具有遵守相關規
      定以保障自身及他人通行安全之義務。至警告標示之設置
      ，係具提醒、督促駕駛者注意之作用而已，尚非以其設置
      處所妥當與否，作為判定該處得否取締超速違規之所據。
      易言之，交通法規之遵守義務，要不因舉發警告標誌之設
      置與否而有異。否則，僅在見有超速違規舉發警告標誌之
      際，始為求免受罰而被動遵循法規；未有警告標誌之處，
      即恣意違規超速，此種未確實並始終守法之投機心理，顯
      非法治社會應有之正確觀念。再者，市區○道路無速限標
      誌或標線者，行車時速不得超過50公里，法有明文，異議
      人為經合法考試領取得駕駛執照之人，對於其所應遵守之
      交通規則，自不得推諉需有警告標示之提醒，始知有遵循
      之義務，是異議人以其行駛路線僅設有單邊警告標誌求為
      免責，即屬無據。另按道路交通管理處罰條例第40條之規
      定，並不以「第一次罰單送達予違規行為人後方得再行舉
      發」為處罰之要件，且依道路交通管理處罰條例第85條之
      1 第2項第1款規定：同條例第7條之2之逕行舉發汽車行車
      速度超過規定之最高速限或低於規定之最低速度或有第33
      條第1項、第2項之情形，其違規地點相距6公里以上、違
      規時間相隔6分鐘以上或行駛經過一個路口以上，得連續
      舉發，異議人上開各次違規時間係在不同時日，前後相隔
      顯已逾6分鐘，依前揭規定，原舉發機關依法就各次分別
      舉發，即無違誤。況且汽車駕駛人本有遵守交通安全規則
      之義務，並應養成守法習慣，自不應以有無發現遭科學儀
      器拍照舉發而存有僥倖心理，即任意違規行駛，是以異議
      人尚不得以未收受舉發違規通知單，以致其自始不知被科
      學儀器拍照並遭逕行舉發，做為其因而一再違規受罰之脫
      詞。故異議人另稱：因為未收到舉發違規通知單，導致連
      續違規被罰云云，亦無足卸免其責。
（三）再按本條例所定罰鍰之處罰，受處罰人接獲違反道路交通
      管理事件通知單後，於15日內得不經裁決，逕依第92條第
      3項之罰鍰基準規定，向指定之處所繳納結案；不服舉發
      事實者，應於15日內，向處罰機關陳述意見；其不依通知
      所定期限前往指定處所聽候裁決，且未依規定期限繳納罰
      鍰結案或向處罰機關陳述意見者，處罰機關得逕行裁決之
      ，道路交通管理處罰條例第9條第1項亦有明定。而依違反
      道路交通管理事件統一裁罰基準及處理細則第2條之違反
      道路交通管理事件統一裁罰基準表，及同細則第44條規定
      ，違反道路交通管理事件行為人，未依規定自動繳納罰鍰
      ，或未依規定到案聽候裁決，處罰機關應依基準表於通知
      單送達且逾越應到案期限60日之3個月內，逕行裁決之。
      由上揭規定可知，關於舉發通知單所載「應到案日期」之
      目的，係賦予行為人於期限內到案繳交罰款或使其對違規
      之行為有陳述、爭執之機會，並使原處分機關得據此日期
      ，作為行為人逾期到案科處較高罰鍰之標準。查：附表編
      號14、15所示之舉發通知單，其所記載應到案日期均為10
      0年1月6日前，該2件舉發通知單經舉發機關以異議人戶籍
      地址「臺中市○區○○路51號7樓之4」為送達，因無人領
      取，乃於100年1月18日依法寄存送達於臺中民權路郵局，
      此有送達證書2份在卷可憑。則上開舉發通知單合法送達
      異議人之日期，已在舉發通知單上所載應到案日期之後，
      異議人縱使在寄存送達當日前往郵局領取該份舉發通知單
      ，亦無從依其上所記載之應到案期限，享有自動到案並繳
      納較低額罰鍰之機會，是原處分機關以異議人未依限到案
      從重裁處罰鍰1,400元，容有未洽；又本院認逕以裁處異
      議人最低額度之罰鍰，對於異議人之權益並無不利益之影
      響，如僅以原舉發違規通知單上所載到案日期之瑕疵即撤
      銷原處分，待原舉發機關重新送達後，再由原處分機關為
      相同內容之裁罰，顯不符訴訟經濟，爰由本院將上開2件
      原處分關於罰鍰部分撤銷，並依道路交通管理處罰條例第
      40條、第63條第1項第1款及違反道路交通管理事件統一裁
      罰基準表規定，自為裁定如主文第2項所示，以資適法。
      至原處分機關就異議人關於附表編號2至13所示之違規行
      為裁決部分，既係依法定最低罰鍰裁處，且異議人亦就上
      開違規情事向本院陳述意見經本院審酌如上，則異議人之
      權益已受充分保障，而無不利之影響，是就上揭舉發通知
      單送達情形，即不再一一審認，附此敘明。
（四）末按違反道路交通管理事件受處罰人有下列情形之一，無
      法一次完納罰鍰，得敘明理由向處罰機關申請分期繳納：
      1.義務人依其經濟狀況，無法一次完納本條例罰鍰。2.因
      天災、事變或其他不可抗力，致遭受重大財產損失，違反
      道路交通管理事件統一裁罰基準及處理細則第60條定有明
      文。是本件異議人有因經濟狀況不佳而無力負擔罰鍰乙情
      ，若有合乎前揭法條規定之要件，自得依上開規定向原處
      分機關申請分期繳納罰鍰並待其審核，亦併予敘明。
五、據上論斷，應依道路交通管理處罰條例第87條第2項、道路
    交通事件處理辦法第17條、第18條、第19條，裁定如主文。
中    華    民    國   100    年    5     月    3     日
                  交通法庭    法  官  巫淑芳
上正本證明與原本無異。
如不服本裁定，應於送達後5日內，向本院提出抗告狀。
                              書記官  莊金屏
中    華    民    國   100    年    5     月    3     日
附表：
┌─┬──────┬────┬──────┬─────┬────┬────────┬────┬─────┐
│編│裁決日期、裁│舉發機關│原舉發通知單│違規時間  │違規地點│違規事由        │違反法規│罰鍰（新臺│
│號│決書字號    │        │字號        │          │        │                │依據    │幣）      │
├─┼──────┼────┼──────┼─────┼────┼────────┼────┼─────┤
│1 │100年3月4日 │臺中市警│中市警交字第│99年10月11│臺中市建│限速50公里，經檢│道路交通│1,500元， │
│  │裁監稽違字第│察局交通│G0H289855號 │日18時02分│成路521 │定合格儀器測照，│管理處罰│並記違規點│
│  │裁61-G0H2898│警察大隊│            │          │號前    │時速66公里，超速│條第40條│數1點     │
│  │55號        │直屬第一│            │          │        │16公里（未滿20公│、第63條│          │
│  │            │分隊    │            │          │        │里）。          │第1項第1│          │
│  │            │        │            │          │        │                │款      │          │
├─┼──────┼────┼──────┼─────┼────┼────────┼────┼─────┤
│2 │100年4月7日 │臺中市警│中市警交字第│100年3月12│臺中市建│限速50公里，經檢│道路交通│1,200元， │
│  │裁監稽違字第│察局交通│G1H131001號 │日16時02分│成路521 │定合格儀器測照，│管理處罰│並記違規點│
│  │裁61-G1H1310│警察大隊│            │          │號前    │時速62公里，超速│條第40條│數1點     │
│  │01號        │直屬第一│            │          │        │12公里（未滿20公│、第63條│          │
│  │            │分隊    │            │          │        │里）。          │第1項第1│          │
│  │            │        │            │          │        │                │款      │          │
├─┼──────┼────┼──────┼─────┼────┼────────┼────┼─────┤
│3 │100年4月7日 │臺中市警│中市警交字第│100年3月8 │臺中市建│限速50公里，經檢│道路交通│同上      │
│  │裁監稽違字第│察局交通│G1H130764號 │日14時50分│成路521 │定合格儀器測照，│管理處罰│          │
│  │裁61-G1H1307│警察大隊│            │          │號前    │時速66公里，超速│條第40條│          │
│  │64號        │直屬第一│            │          │        │16公里（未滿20公│、第63條│          │
│  │            │分隊    │            │          │        │里）。          │第1項第1│          │
│  │            │        │            │          │        │                │款      │          │
├─┼──────┼────┼──────┼─────┼────┼────────┼────┼─────┤
│4 │100年4月7日 │臺中市警│中市警交字第│100年3月5 │臺中市建│限速50公里，經檢│道路交通│同上      │
│  │裁監稽違字第│察局交通│G1H138855號 │日13時07分│成路521 │定合格儀器測照，│管理處罰│          │
│  │裁61-G1H1388│警察大隊│            │          │號前    │時速67公里，超速│條第40條│          │
│  │55號        │直屬第一│            │          │        │17公里（未滿20公│、第63條│          │
│  │            │分隊    │            │          │        │里）。          │第1項第1│          │
│  │            │        │            │          │        │                │款      │          │
├─┼──────┼────┼──────┼─────┼────┼────────┼────┼─────┤
│5 │100年4月7日 │臺中市警│中市警交字第│100年2月27│臺中市建│限速50公里，經檢│道路交通│同上      │
│  │裁監稽違字第│察局交通│G1H122047號 │日16時38分│成路521 │定合格儀器測照，│管理處罰│          │
│  │裁61-G1H1220│警察大隊│            │          │號前    │時速63公里，超速│條第40條│          │
│  │47號        │直屬第一│            │          │        │13公里（未滿20公│、第63條│          │
│  │            │分隊    │            │          │        │里）。          │第1項第1│          │
│  │            │        │            │          │        │                │款      │          │
├─┼──────┼────┼──────┼─────┼────┼────────┼────┼─────┤
│6 │100年4月7日 │臺中市警│中市警交字第│100年2月25│臺中市建│限速50公里，經檢│道路交通│同上      │
│  │裁監稽違字第│察局交通│G1H103722號 │日12時59分│成路521 │定合格儀器測照，│管理處罰│          │
│  │裁61-G1H1037│警察大隊│            │          │號前    │時速67公里，超速│條第40條│          │
│  │22號        │直屬第一│            │          │        │17公里（未滿20公│、第63條│          │
│  │            │分隊    │            │          │        │里）。          │第1項第1│          │
│  │            │        │            │          │        │                │款      │          │
├─┼──────┼────┼──────┼─────┼────┼────────┼────┼─────┤
│7 │100年4月7日 │臺中市警│中市警交字第│100年2月18│臺中市建│限速50公里，經檢│道路交通│同上      │
│  │裁監稽違字第│察局交通│G1H090310號 │日8時22分 │成路521 │定合格儀器測照，│管理處罰│          │
│  │裁61-G1H0903│警察大隊│            │          │號前    │時速64公里，超速│條第40條│          │
│  │10號        │直屬第一│            │          │        │14公里（未滿20公│、第63條│          │
│  │            │分隊    │            │          │        │里）。          │第1項第1│          │
│  │            │        │            │          │        │                │款      │          │
├─┼──────┼────┼──────┼─────┼────┼────────┼────┼─────┤
│8 │100年4月7日 │臺中市警│中市警交字第│100年1月13│臺中市建│限速50公里，經檢│道路交通│同上      │
│  │裁監稽違字第│察局交通│G1H041692號 │日17時29分│成路521 │定合格儀器測照，│管理處罰│          │
│  │裁61-G1H0416│警察大隊│            │          │號前    │時速62公里，超速│條第40條│          │
│  │92號        │直屬第一│            │          │        │12公里（未滿20公│、第63條│          │
│  │            │分隊    │            │          │        │里）。          │第1項第1│          │
│  │            │        │            │          │        │                │款      │          │
├─┼──────┼────┼──────┼─────┼────┼────────┼────┼─────┤
│9 │100年4月7日 │臺中市警│中市警交字第│100年1月12│臺中市建│限速50公里，經檢│道路交通│同上      │
│  │裁監稽違字第│察局交通│G1H041662號 │日13時22分│成路521 │定合格儀器測照，│管理處罰│          │
│  │裁61-G1H0416│警察大隊│            │          │號前    │時速63公里，超速│條第40條│          │
│  │62號        │直屬第一│            │          │        │13公里（未滿20公│、第63條│          │
│  │            │分隊    │            │          │        │里）。          │第1項第1│          │
│  │            │        │            │          │        │                │款      │          │
├─┼──────┼────┼──────┼─────┼────┼────────┼────┼─────┤
│10│100年4月7日 │臺中市警│中市警交字第│100年1月10│臺中市建│限速50公里，經檢│道路交通│同上      │
│  │裁監稽違字第│察局交通│G1H036455號 │日7時52分 │成路521 │定合格儀器測照，│管理處罰│          │
│  │裁61-G1H0364│警察大隊│            │          │號前    │時速63公里，超速│條第40條│          │
│  │55號        │直屬第一│            │          │        │13公里（未滿20公│、第63條│          │
│  │            │分隊    │            │          │        │里）。          │第1項第1│          │
│  │            │        │            │          │        │                │款      │          │
├─┼──────┼────┼──────┼─────┼────┼────────┼────┼─────┤
│11│100年4月7日 │臺中市警│中市警交字第│100年1月8 │臺中市建│限速50公里，經檢│道路交通│同上      │
│  │裁監稽違字第│察局交通│G1H029364號 │日14時44分│成路521 │定合格儀器測照，│管理處罰│          │
│  │裁61-G1H0293│警察大隊│            │          │號前    │時速64公里，超速│條第40條│          │
│  │64號        │直屬第一│            │          │        │14公里（未滿20公│、第63條│          │
│  │            │分隊    │            │          │        │里）。          │第1項第1│          │
│  │            │        │            │          │        │                │款      │          │
├─┼──────┼────┼──────┼─────┼────┼────────┼────┼─────┤
│12│100年4月7日 │臺中市警│中市警交字第│99年12月30│臺中市建│限速50公里，經檢│道路交通│同上      │
│  │裁監稽違字第│察局交通│G1H019796號 │日13時11分│成路521 │定合格儀器測照，│管理處罰│          │
│  │裁61-G1H0197│警察大隊│            │          │號前    │時速66公里，超速│條第40條│          │
│  │96號        │直屬第一│            │          │        │16公里（未滿20公│、第63條│          │
│  │            │分隊    │            │          │        │里）。          │第1項第1│          │
│  │            │        │            │          │        │                │款      │          │
├─┼──────┼────┼──────┼─────┼────┼────────┼────┼─────┤
│13│100年4月7日 │臺中市警│中市警交字第│100年3月13│臺中市建│限速50公里，經檢│道路交通│同上      │
│  │裁監稽違字第│察局交通│G1H138882號 │日17時01分│成路521 │定合格儀器測照，│管理處罰│          │
│  │裁61-G1H1388│警察大隊│            │          │號前    │時速63公里，超速│條第40條│          │
│  │82號        │直屬第一│            │          │        │13公里（未滿20公│、第63條│          │
│  │            │分隊    │            │          │        │里）。          │第1項第1│          │
│  │            │        │            │          │        │                │款      │          │
├─┼──────┼────┼──────┼─────┼────┼────────┼────┼─────┤
│14│100年4月7日 │臺中市警│中市警交字第│99年11月25│臺中市建│限速50公里，經檢│道路交通│1,400元， │
│  │裁監稽違字第│察局交通│G0H331541號 │日20時21分│成路521 │定合格儀器測照，│管理處罰│並記違規點│
│  │裁61-G0H3315│警察大隊│            │          │號前    │時速67公里，超速│條第40條│數1點     │
│  │41號        │直屬第一│            │          │        │17公里（未滿20公│、第63條│          │
│  │            │分隊    │            │          │        │里）。          │第1項第1│          │
│  │            │        │            │          │        │                │款      │          │
├─┼──────┼────┼──────┼─────┼────┼────────┼────┼─────┤
│15│100年4月7日 │臺中市警│中市警交字第│99年11月23│臺中市建│限速50公里，經檢│道路交通│1,400元， │
│  │裁監稽違字第│察局交通│G0H331499號 │日7時24分 │成路521 │定合格儀器測照，│管理處罰│並記違規點│
│  │裁61-G0H3314│警察大隊│            │          │號前    │時速67公里，超速│條第40條│數1點     │
│  │99號        │直屬第一│            │          │        │17公里（未滿20公│、第63條│          │
│  │            │分隊    │            │          │        │里              │第1項第1│          │
│  │            │        │            │          │        │                │款      │          │
└─┴──────┴────┴──────┴─────┴────┴────────┴────┴─────┘